【裁判字號】    97,交訴,10
【裁判日期】    970229
【裁判案由】    偽造文書等
【裁判全文】
臺灣臺北地方法院刑事判決              97年度交訴字第10號
    公  訴  人  臺灣臺北地方法院檢察署檢察官
    被      告  乙○○
                甲○○
上列被告等因偽造文書等案件，經檢察官提起公訴（96年度偵字
第25155、26722號），被告等就被訴事實均為有罪之陳述，經本
院合議庭裁定由受命法官獨任進行簡式審判程序，判決如下：
    主      文
乙○○服用酒類，不能安全駕駛動力交通工具而駕駛，累犯，處
有期徒刑柒月；減為有期徒刑月拾伍日，如易科罰金，以新臺
幣壹仟元折算壹日。又行使偽造私文書，足以生損害於公眾及他
人，累犯，處有期徒刑柒月，減為有期徒刑月拾伍日，如易科
罰金，以新臺幣壹仟元折算壹日；如附表所示偽造「甲○○」署
押共拾玖枚均沒收。應執行有期徒刑陸月，如易科罰金，以新臺
幣壹仟元折算壹日；如附表所示偽造「甲○○」署押共拾玖枚均
沒收。
甲○○意圖使犯人隱避而頂替，處拘役肆拾日，如易科罰金，以
新臺幣壹仟元折算壹日。
    事   實
一、乙○○前於民國九十四、九十五年間，即因公共危險罪，分
    別經臺灣基隆地方法院以九十四年度基交簡字第二一一號判
    決應執行有期徒刑二月確定、臺灣士林地方法院以九十五年
    度士交簡字第四二○號判決有期徒刑五月確定，後者甫於九
    十五年十一月十七日因易科罰金而執行完畢。詎其不知悔改
    ，於翌（九十六）年三月十三日下午五時三十分至六時許，
    在臺北市○○區○○路友人家中飲用酒類後，已不能安全駕
    駛動力交通工具，猶駕駛車號ＡＴ─五三九六號自用小客車
    上路，旋於同日下午六時九分許，在臺北市○○區○○路、
    松高路口，為警攔檢以呼氣方式測得其酒精濃度達零點八四
    ＭＧ／Ｌ而查獲。
二、乙○○鑑於已有兩次公共危險案件之前科，因恐此次為警查
    獲移送公共危險罪，將受更重之刑期，竟另行基於偽造署押
    及行使偽造私文書之犯意，於當場及同日至臺北市政府警察
    局信義分局交通分隊應詢時，冒用友人「甲○○」名義應詢
    ，復接續於附表所示之文件上，偽造「甲○○」之署名及冒
    捺指紋，復將如附表編號八所示冒簽署名之通知單交警員而
    行使（均詳如附表所示），足以生損害於司法偵查、審判之
    正確性及甲○○本人之權益。
三、甲○○之妻鍾淑櫻於同日晚間十時三十分許，至信義分局領
    回乙○○時，已知係乙○○冒用甲○○名義應詢，惟返家告
    知甲○○後，甲○○因與乙○○交情甚篤，經乙○○告知已
    係第三次涉犯公共危險罪嫌，央求甲○○代為出庭，竟因老
    友情誼，而基於意圖使乙○○隱避而頂替之犯意，於同年四
    月二十六日下午三時二十分許，依臺灣臺北地方法院檢察署
    檢察官之傳喚到庭，向承辦檢察官偽稱係伊本人於前揭時、
    地飲酒駕車為警查獲之情，使承辦檢察官誤信甲○○即為涉
    犯本案公共危險罪嫌之被告，而於同月三十日，以九十六年
    度偵字第七五八七號聲請以簡易判決處刑，並經本院於同年
    五月二十二日，以九十六年度北交簡字第一四二四號判決罰
    金新臺幣（下同）七萬四千元確定，再經本院以九十六年度
    交聲減字第三五七號裁定減為罰金三萬七千元確定，乙○○
    旋於同年九月十七日繳清罰金。惟臺北市政府警察局信義分
    局將乙○○當日以「甲○○」名義按捺之指紋卡，送請內政
    部警政署刑事警察局比對後查悉上情。
四、案經臺北市政府警察局信義分局報告臺灣臺北地方法院檢察
    署檢察官自動檢舉偵辦起訴。
    理   由
一、程序部分：被告乙○○、甲○○所犯之罪，均係死刑、無期
    徒刑、最輕本刑為三年以上有期徒刑以外之罪，且均非屬高
    等法院管轄第一審之案件，又被告二人於準備程序期日就被
    訴事實均為有罪之陳述，經本院合議庭裁定由受命法官獨任
    以簡式審判程序加以審理，依據刑事訴訟法第二百七十三條
    之二、同法第一百五十九條第二項之規定，不適用傳聞法則
    有關限制證據能力之相關規定；且得依同法第三百十條之二
    準用同法第四百五十四條之規定，製作略式判決書，合先敘
    明。
二、前揭事實，有下列證據可資為憑，本件事證明確，被告二人
    犯行，均堪認定，應依法論科：
    （一）被告二人於警詢時、偵查中及本院審理時之自白（見
          偵查卷第五、九、五七頁、本院卷九十七年二月十四
          日審判筆錄）。
    （二）卷附之內政部警政署刑事警察局九十六年十月十一日
          刑紋字第○九六○一五五四五一號函一紙、指認照片
          一紙、本院九十六年度北交簡字第一四二四號判決書
          、臺灣臺北地方法院檢察署檢察官九十六年度偵字第
          七五八七號聲請簡易判決處刑書各一份及如附表所示
          之文書（見偵查卷第十三、十九至二二、二九至三十
          、五十、四一至四四、四六頁、本院卷第十六頁），
          足認被告二人自白，與事實相符，應堪採信。
三、新舊法比較：
    按刑法第二條第一項規定：行為後法律有變更者，適用行為
    時之法律，但行為後之法律有利於行為人者，適用最有利於
    行為人之法律，此乃為與刑法第一條罪刑法定主義相互契合
    ，而貫徹法律禁止溯及既往原則，係規範行為後法律變更所
    生新舊法律比較適用之準據法。被告乙○○行為後，刑法第
    一百八十五條之三，業於九十七年一月二日修正公布，將修
    正前法定罰金刑「三萬元以下」修正為「科或併科十五萬元
    以下」，茲經比較修正前後規定，修正後之規定，未較有利
    於被告乙○○，依刑法第二條第一項前段規定，自應適用修
    正前刑法第一百八十五條之三規定。
四、論罪科刑之理由：
    （一）核被告乙○○所為，分別犯修正前刑法第一百八十五
          條之三服用酒類不能安全駕駛動力交通工具而駕駛罪
          及刑法第二百十六條、第二百十條之行使偽造私文書
          罪。被告其先後在附表所示文書上，偽簽「甲○○」
          署名及冒捺指印之各個舉動，均係基於單一犯意而接
          續為之，為接續犯；又於附表編號八所示之私文書上
          ，偽簽「甲○○」之署名，係偽造私文書之部分行為
          ，不另論罪。又偽造私文書之低度行為，應為行使偽
          造私文書之高度行為所吸收，不另論罪。被告乙○○
          行使偽造私文書、服用酒類不能安全駕駛動力交通工
          具而駕駛之犯行，犯意各別，行為互殊，應分論併罰
          。又被告乙○○受徒刑之執行完畢，五年以內故意再
          犯有期徒刑以上之罪，為累犯，應依法加重其刑二分
          之一。
    （二）核被告甲○○所為，係犯刑法第一百六十四條第二項
          之意圖使犯人隱避而頂替罪。
    （三）爰審酌被告乙○○在九十四、九十五年間，已有公共
          危險罪之前科，有臺灣高等法院被告前案紀錄表可稽
          ，素行非佳，其本應知自新省悟，卻再次為飲酒後不
          安全駕車之行為，甚恐因第三次酒後駕車犯行，受較
          重之司法判刑，再肇犯偽造文書犯行；被告甲○○無
          前科，素行非劣，有臺灣高等法院被告前案紀錄表存
          卷可表，其犯罪之動機係出於多年情誼、幫忙友人，
          惟所為已影響司法正確及公正性，復斟酌被告二人始
          終坦承犯行，犯罪後之態度尚可等一切情狀，各量處
          如主文所示之刑，併對被告甲○○部分諭知如易科罰
          金之折算標準。
    （四）被告乙○○所犯二罪，犯罪時間均在九十六年四月二
          十四日以前，核與中華民國九十六年罪犯減刑條例第
          二條第一項第三款規定相符，爰依同條例第七條規定
          ，減其宣告刑二分之一，並諭知易科罰金之折算標準
          及定其應執行之刑，以示懲儆。
    （五）如附表所示偽造之「甲○○」署押（包括署名及冒捺
          之指印）共十九枚，均依刑法第二百十九條規定宣告
          沒收。
據上論斷，應依刑事訴訟法第二百七十三條之一第一項、第二百
九十九條第一項前段，刑法第二條第一項前段、第一百六十四條
第二項、第二百十六條、第二百十條、第二百十九條、第四十七
條第一項、第五十一條第五款、第四十一條第一項前段、修正前
刑法第一百八十五條之三，中華民國九十六年罪犯減刑條例第二
條第一項第三款、第七條、第九條，刑法施行法第一條之一，判
決如主文。
本案經檢察官張友寧到庭執行職務。
中    華    民    國    97    年    2    月    29    日
                      刑事第十六庭  法  官  徐千惠
上正本證明與原本無異。
如不服本判決，應於判決送達後10日內向本院提出上訴狀 (應抄
附繕本)。
                                    書記官  翁禎謙
中    華    民    國    97    年    2    月    29    日
附表：
乙○○冒用「甲○○」名義偽簽署名及冒捺指印情形：
┌──┬─────┬───────┬───────┬────┬──────┐
│編號│文件名稱  │偽造署押欄位、│表彰意思      │附卷處  │觸犯法條    │
│    │          │數量          │              │        │            │
├──┼─────┼───────┼───────┼────┼──────┤
│一  │攔停酒測稽│右下方受稽查人│警方確實在「余│九十六年│刑法第二百十│
│    │查確認單（│簽章處偽簽署名│順得」飲酒結束│度偵字第│七條第一項  │
│    │即飲酒時間│一枚          │未逾十五分鐘，│二五一五│（不另論罪）│
│    │結束確認）│              │提供礦泉水漱口│五號偵查│            │
│    │一紙      │              │後再進行酒測程│卷第四二│            │
│    │          │              │序            │頁      │            │
├──┼─────┼───────┼───────┼────┤            │
│二  │酒精濃度測│被測人處偽簽署│確認「甲○○」│同上    │            │
│    │試列印（即│名一枚        │之檢測結果    │        │            │
│    │酒測單）一│              │              │        │            │
│    │紙        │              │              │        │            │
├──┼─────┼───────┼───────┼────┤            │
│三  │生理平衡檢│右下方受測者（│同上          │同上卷第│            │
│    │測表一紙  │簽章）處偽簽署│              │四一頁  │            │
│    │          │名、冒捺指印各│              │        │            │
│    │          │一枚          │              │        │            │
├──┼─────┼───────┼───────┼────┤            │
│四  │權利告知通│被告知人右邊空│警方依刑事訴訟│同上卷第│            │
│    │知一紙（存│白處偽簽署名、│法第九十五條規│四四頁  │            │
│    │查聯）    │冒捺指印各一枚│定踐行應先告知│        │            │
│    │          │              │事項之程序    │        │            │
├──┼─────┼───────┼───────┼────┤            │
│五  │逮捕通知書│被通知人簽名捺│警方依法將涉嫌│同上卷第│            │
│    │一紙（通知│印欄偽簽署名、│罪名及逮捕之依│四三頁  │            │
│    │本人）    │冒捺指印各一枚│據告知「甲○○│        │            │
│    │          │              │」            │        │            │
├──┼─────┼───────┼───────┼────┤            │
│六  │口卡指認單│空白處偽簽署名│確認口卡上之「│同上卷第│            │
│    │一紙      │、冒捺指印各一│甲○○」      │四六頁  │            │
│    │          │枚            │              │        │            │
├──┼─────┼───────┼───────┼────┤            │
│七  │臺北市政府│應告知事項欄及│筆錄之形式上真│同上卷第│            │
│    │警察局信義│筆錄末受詢問人│實性及連貫性  │二九至三│            │
│    │分局九十六│右邊空白處偽簽│              │十頁    │            │
│    │年三月十三│署名、冒捺指印│              │        │            │
│    │日下午八時│各二枚，筆錄騎│              │        │            │
│    │二十五分調│縫處冒捺指印共│              │        │            │
│    │查筆錄一份│三枚          │              │        │            │
├──┼─────┼───────┼───────┼────┼──────┤
│八  │舉發違反道│於被通知人姓名│表示以「甲○○│本院卷第│刑法第二百十│
│    │路交通管理│地址欄附近偽簽│」之名義，已受│十六頁  │六條、第二百│
│    │事件通知單│收受人署名共二│通知而出具領收│        │十條        │
│    │存根聯二紙│枚            │意思之證明    │        │第二百十七條│
│    │          │              ├───────┤        │（不另論罪）│
│    │          │              │（最高法院八十│        │            │
│    │          │              │三年臺上字第六│        │            │
│    │          │              │六三一號判例意│        │            │
│    │          │              │旨可資參照）  │        │            │
├──┼─────┴───────┴───────┴────┴──────┤
│總計│偽簽署名共十枚，冒捺指印共九枚，合計十九枚                        │
└──┴─────────────────────────────────┘
附錄論罪科刑法條全文：
修正前刑法第一百八十五條之三條（重大違背義務致交通危險罪
）服用毒品、麻醉藥品、酒類或其他相類之物，不能安全駕駛動
力交通工具而駕駛者，處一年以下有期徒刑、拘役或三萬元以下
罰金。
刑法第二百十條（偽造變造私文書罪）
偽造、變造私文書，足以生損害於公眾或他人者，處五年以下有
期徒刑。
刑法第二百十六條（行使偽造變造或登載不實之文書罪）
行使第二百十條至第二百十五條之文書者，依偽造、變造文書或
登載不實事項或使登載不實事項之規定處斷。
刑法第一百六十四條（藏匿人犯或使之隱避、頂替罪）
藏匿犯人或依法逮捕拘禁之脫逃人或使之隱避者，處二年以下有
期徒刑、拘役或五百元以下罰金。
意圖犯前項之罪而頂替者，亦同


司法院資訊處製作；財團法人民間司法改革基金會備份。
